臺灣高雄地方法院刑事簡易判決　　　　 100年度簡字第4272號
聲　請　人　臺灣高雄地方法院檢察署檢察官
被　　　告　黃啟芳
　　　　　　葉雅雯
上列被告因傷害等案件，經檢察官聲請以簡易判決處刑（99年度
偵字第25156 號），本院判決如下：
    主    文
黃啟芳共同犯傷害罪，處有期徒刑陸月，如易科罰金，以新臺幣
壹仟元折算壹日。
葉雅雯犯毀損他人物品罪，處拘役參拾日，如易科罰金，以新臺
幣壹仟元折算壹日。
    事實及理由
一、本件犯罪事實及證據，除為下列之更正或補充外，餘均引用
    附件檢察官聲請簡易判決處刑書所載：
  (一)犯罪事實欄一部分：
    1.第1 行「叔嬸」更正為「舅媽」。
    2.第4 ～6 行「... 雙方不歡而散，黃啟芳竟心生不滿並基
      於傷害人身體之犯意，邀集十數名真實姓名年籍不詳之人
      ，攜帶扁鑽、西瓜刀及鋁棒前來尋釁」應更正為「... 惟
      仍未獲置理，黃啟芳竟心生不滿與十數名真實姓名年籍不
      詳之成年男子，共同基於傷害人身體之犯意聯絡，攜帶鐵
      棒、棍子、不明銳器（均未扣案）前來尋釁」。
    3.第7 ～8 行「一擁而上對林朝茂予以痛毆刺殺，致林朝茂
      頭部、腰部、左手肘、胸部及背部多處受傷」應更正為「
      一擁而上對林朝茂予以痛毆，致林朝茂受有頭部撕裂傷、
      左腰部挫傷、左手肘割傷、四肢多處擦挫傷、前胸擦挫傷
      及背部多處挫傷」。
    4.倒數第2 ～3 行「... ，葉雅雯隨即於同日晚上10時48分
      許，前往高雄市旗津區南汕里北汕巷45號許貴美住前叫囂
      ，並踢破許貴美住處大門玻璃」應補充為「... ，林朝茂
      則趁隙逃脫。葉雅雯因不見林朝茂蹤影，隨即於同日晚上
      10時48分許，前往高雄市旗津區南汕里北汕巷45號許貴美
      住處尋找林朝茂下落時，因與許貴美發生口角，亦一時失
      去理智，於情急之下，竟基於毀損他人物品之犯意，以腳
      踢破許貴美住處大門玻璃（價值約新台幣1 萬5 千元），
      足生損害於許貴美」。
  (二)補充認定犯罪事實之理由：
    按殺人未遂與傷害之區別，本視加害人有無殺意為斷，被害
    人受傷之程度，被害人受傷處所是否為致命部位，及傷痕多
    寡，輕重如何，僅足供認定有無殺意之參考，究不能據為區
    別殺人未遂與傷害之絕對標準，故不能僅因被害人受傷之位
    置係屬人體要害，即認定加害人自始即有殺害被害人之犯意
    ，最高法院94年度台上字第6857號判決意旨可資參照。是故
    殺人未遂與傷害罪之區別，當以行為人下手之際殺人犯意存
    否為斷，惟該隱藏於行為人內部主觀之意思，應有積極並確
    實之證據方足認定，從而殺人或傷害之主觀犯意認定，須參
    酌行為人與被害人事前之仇隙是否足以引起殺人之動機、被
    害人傷痕之多寡、受傷處是否為致命部位等一切客觀情狀，
    全盤併予審酌。經查：
    1.依告訴人林朝茂所受傷勢即頭部撕裂傷、左腰部挫傷、左
      手肘割傷、四肢多處擦挫傷、前胸擦挫傷及背部多處挫傷
      以觀，應可推認本件被告黃啟芳等人持以攻擊告訴人林朝
      茂之器物，除被告黃啟芳所自承之鐵棒及棍子外，尚有不
      明銳器，始足造成上揭撕裂傷或割傷。至該銳器種類究竟
      為何，據證人即告訴人林朝茂於偵查中稱：「頭部好像是
      被鋤頭打到，腰部的傷是被類似武士刀或西瓜刀割的」（
      偵卷第1 宗第30頁），尚未能明確肯定指述。而證人即告
      訴人葉雅雯雖於警詢及偵查中均稱有看到「西瓜刀、扁鑽
      」，惟衡以案發當時為晚上10時40分許，且現場光線不好
      乙情，業據證人趙文哲結證在卷（偵卷第1 宗第111 頁）
      ，及證人葉雅雯所證：「當時我衝下樓已經看不到我先生
      林朝茂，於是我就問他們：『我先生呢？』我應該是在這
      時候被他們打傷及刺傷；我當時想我先生會不會跑去許貴
      美家，就跑去許貴美家找我先生；一下去時，場面很混亂
      ，自己也不知道被殺傷，是我回到家時，小孩子看到我褲
      子有血才告訴我的」（警卷第23頁、第24頁），顯見案發
      當時天色昏暗，光線不佳，且在場人數眾多，場面混亂，
      證人葉雅雯復係聽聞呼救而下樓查看，卻不見告訴人林朝
      茂而急於尋找，是其所稱見有「西瓜刀、扁鑽」等物是否
      真確，亦非能遽信。再者，與葉雅雯同為聽聞呼救而下樓
      之證人蔡金穎、葉黃粉，雖亦於警詢及偵查中證述所見被
      告黃啟芳持用之器物等節，然以其等當時所處場景、光線
      既與葉雅雯相同，則其等是否能清楚見諸有何器物及種類
      ，同屬有疑，此觀證人蔡金穎、葉黃粉分別於警詢中證稱
      ：「西瓜刀、黑黑三角型的扁鑽」、「小西瓜刀」（警卷
      第27頁、第29頁），然嗣於偵查中又均含糊僅稱：「刀子
      」（偵卷第1 宗第27頁、第31頁），先後所證不一，且亦
      非明確，自亦不能遽以採信，故僅能認定係不明銳器，先
      予敘明。
    2.次查，本件被告黃啟芳於本件案發前與告訴人林朝茂原互
      不相識亦無仇隙，除因耳聞其舅媽許貴美與告訴人林朝茂
      有互助會會款債權債務關係而在案發前夕陪同許貴美前去
      找林朝茂商討解決事宜外，別無交集，此情業據被告黃啟
      芳供承在卷，並與證人林朝茂所證相符（警卷第14頁；偵
      卷第1 宗第29頁），堪可認定。又關於被告黃啟芳與林朝
      茂初次會面之過程，業據證人即告訴人林朝茂之前妻葉雅
      雯於警詢中證稱：「我於99年4 月13日21時45分從超商買
      完東西回家，遇到大頭仔及許貴美在我們家樓下；我上樓
      後，大頭仔及許貴美就跟上來，許貴美就一邊咆哮一邊叫
      我先生林朝茂的名字，林朝茂就跟許貴美說『阿嬸，妳就
      跟我岳母嗆說這條錢不要討了，要花1 、20萬要給我斷手
      斷腳，還有什麼好講的』，林朝茂又問大頭仔：『你是誰
      ？』，大頭仔就自稱是草衙大頭仔，是許貴美的姪子，林
      朝茂則回稱自己是旗津茂仔，然後大頭仔就有禮貌的說：
      『抱歉，我先走了』。」（警卷第23頁）、於偵查中結證
      稱：「林朝茂打開1 樓往2 樓的門，跟許貴美說『阿嬸，
      已經沒什麼好講，你都已經跟我岳母說要把我斷手斷腳』
      ，黃啟芳說：『你好，我是草衙大頭仔，這位（就是指許
      貴美）是我的舅媽，我是她姪子，她說有事要我來了解一
      下』，林朝茂說：『你舅媽已經說要把我斷手斷腳的，還
      有什麼好說的』、『不好意思，現在我有客人』，黃啟芳
      就說：『好，好，我知道』，他們2 人就走下去，許貴美
      還一直說『這種人就是欠教訓』」等語（偵卷第1 宗第24
      頁），與在場證人趙文哲證述之各該相關情節勾稽相符（
      偵卷第1 宗第110 頁），堪信為真實，足見被告黃啟芳與
      告訴人林朝茂在案發前夕之見面過程中，兩人間並無言語
      或肢體之衝突，僅許貴美聲稱要「教訓」林朝茂而已，亦
      未見有足以激發被告黃啟芳殺人或使人受重傷動機之事端
      。又被告黃啟芳所夥同毆打林朝茂之不詳成年男子中，雖
      有持用不明銳器者，已如前述，則苟有欲置人死地之殺人
      犯意，自可以朝人體重要部位戳刺方式行兇，以造成體內
      重要器官之傷害，此觀本案另名被害人葉雅雯所受傷害有
      臀部之穿刺傷乙節自明，然查告訴人林朝茂所受傷勢為頭
      部撕裂傷、左腰部挫傷、左手肘割傷、四肢多處擦挫傷、
      前胸擦挫傷及背部多處挫傷，傷害部位不一，且亦無穿刺
      性之傷勢，不僅可見被告黃啟芳與該十數名成年男子並非
      針對頭部、胸部等致命部位毆打，更亦難由其持器攻擊方
      式推認有何殺人犯意，而依其四肢係受多處瘀傷之情形以
      觀，亦無可憑認被告黃啟芳等人有重傷害之故意。並佐以
      林朝茂受傷後，仍得自行趁機逃脫離開現場並躲進巷弄內
      友人住處求救等待就醫，且住院時意識清楚，無危及性命
      之虞，係因傷口多處癒合不佳且疼痛，始住院10日等情，
      業據證人林朝茂證述在卷（偵卷第1 宗第29頁）及高雄市
      立小港醫院99年8 月30日高醫港秘字第0990001385號函暨
      附件存卷可憑（偵卷第1 宗第18、19頁），足認告訴人林
      朝茂受傷後意識仍屬清晰，亦有相當之行動能力，傷勢尚
      未危及生命，故亦難僅憑被告黃啟芳係夥同多名不詳男子
      持器攻擊林朝茂，即率認其等係出於殺人或重傷害犯意而
      為。至告訴人林朝茂固指稱其遭毆擊當時有聽到有人不斷
      叫囂「給他死」云云，惟此一情節除據告訴人林朝茂、葉
      雅雯及其母親葉黃粉指述外，別無其他事證可佐，自無法
      僅憑告訴人及其至親之片面指證，即予採認。況本院綜合
      被告黃啟芳與告訴人林朝茂之關係、衝突起因、所持器物
      、攻擊方式及部位、告訴人受傷之情形，認定被告黃啟芳
      主觀上並無殺人之故意，業如前述，故縱認在攻擊過程中
      有此番言詞存在，因亦非無可能係在群情激憤下之情緒性
      口語，自亦不能僅憑此節遽認其等主觀上有殺人犯意。
二、論罪科刑：
  (一)被告黃啟芳部分：
    核被告黃啟芳所為，係犯刑法第277 條第1 項之普通傷害罪
    。其與十數名真實姓名、年籍不詳之成年男子，就該傷害犯
    行有犯意聯絡及行為分擔，為共同正犯。又被告黃啟芳共同
    以一行為致告訴人林朝茂、葉雅雯2 人受傷，觸犯數個傷害
    罪，為想像競合犯，應依刑法第55條規定，從傷勢較重之對
    林朝茂傷害罪為處斷。爰審酌被告黃啟芳僅因其舅媽許貴美
    與告訴人林朝茂間存有互助會會款債務糾紛，雙方商談無果
    ，竟未思理性解決，即與十數名真實姓名年籍不詳之成年男
    子共同持鐵棒、棍子、不明銳器毆打告訴人林朝茂與聞聲趕
    來查看之葉雅雯，致林朝茂受有頭部撕裂傷、左腰部挫傷、
    左手肘割傷、四肢多處擦挫傷、前胸擦挫傷及背部多處挫傷
    ；葉雅雯受有右臀穿刺傷3 公分、左臀穿刺傷1.5 公分、右
    膝挫傷瘀青8 ×6 公分、右膕挫傷瘀青12×8 公分、右小腿
    挫傷瘀青8 ×8 公分等傷害，所為甚屬可議。惟念及其犯後
    尚能坦承犯行，兼衡告訴人林朝茂之傷勢頗重、葉雅雯之傷
    勢非輕，被告黃啟芳事後曾表明願賠償新台幣50萬元，然為
    告訴人林朝茂所拒，致未能達成和解，暨被告黃啟芳有多項
    毒品前科，有其臺灣高等法院被告前案紀錄表附卷可考，素
    行不佳，及被告黃啟芳係國中肄業，家庭經濟狀況勉持等一
    切情狀，量處如主文所示之刑，並諭知易科罰金之折算標準
    。至被告黃啟芳夥同十數名成年友人共同為本件傷害告訴人
    林朝茂與葉雅雯之犯行所持用之鐵棒、棍子及不明銳器等物
    均未扣案，無證據證明係違禁物或係被告黃啟芳或其他共犯
    所有，並為避免日後執行之困難，爰均不為沒收之諭知，併
    此敘明。
  (二)被告葉雅雯部分：
    按刑法第354 條之毀損罪，以使所毀損之物，失其全部或一
    部之效用為構成要件。所謂「毀棄」，係指根本毀滅物之存
    在；「損壞」則謂損害破壞，使物之外形發生重大變化，使
    其效用全部或一部喪失之意；「致令不堪用」乃係行為人以
    毀棄、損壞以外之其他方法，雖未毀損原物，然業使其物之
    效用嚴重減損或喪失而達不復使用之程度。經查，被告葉雅
    雯以腳踢破告訴人許貴美住處大門玻璃之行為，致使該大門
    玻璃因碎裂而失其原有效用，已該當於損壞之要件無訛。是
    核被告葉雅雯所為，係犯刑法第354 條之毀損他人物品罪。
    爰審酌被告葉雅雯任意毀損告訴人許貴美之財物，造成其受
    有財產上之損害，顯乏尊重他人財產權之觀念，所為自可非
    難。惟念及被告葉雅雯犯後坦承犯行，態度良好，及其當時
    係因聽聞其前夫林朝茂呼救而趕忙下樓查看卻又不見其縱影
    ，始思及可能與許貴美有涉而前往其住處尋找，因而與之發
    生口角後，一時失去理智而為本件毀損犯行之動機，兼衡告
    訴人許貴美所受財產上之損害尚非甚鉅，被告葉雅雯迄未賠
    償其損失，暨被告葉雅雯有詐欺、贓物前科，有其臺灣高等
    法院被告前案紀錄表附卷可考，素行非善，及被告葉雅雯係
    高職畢業，家庭經濟狀況小康等一切情狀，量處如主文所示
    之刑，並諭知易科罰金之折算標準，以資儆懲。
三、依刑事訴訟法第449 條第1 項前段、第3 項、第454 條第2
    項，刑法第28條、第277 條第1 項、第354 條、第55條、第
    41條第1 項前段，刑法施行法第1 條之1 第1 項、第2 項前
    段，逕以簡易判決處刑如主文。
四、如不服本判決，得自收受送達之日起10日內，向本院提起上
    訴。
中    華    民    國  100     年    8     月    18    日
                  高雄簡易庭    法  官  蔣志宗
以上正本證明與原本無異。
如不服本判決，應於送達之日起10日內向本院提起上訴。
中    華    民    國  100     年    8     月    18    日
                                書記官  王資惠
附錄本判決論罪科刑之法條：
刑法第277 條第1 項
傷害人之身體或健康者，處 3 年以下有期徒刑、拘役或 1 千元
（新臺幣3 萬元）以下罰金。
刑法第354 條
毀棄、損壞前2 條以外之他人之物，或致令不堪用，足以生損害
於公眾或他人者，處2 年以下有期徒刑、拘役或500 元以下罰金
。
附件：
臺灣高雄地方法院檢察署檢察官聲請簡易判決處刑書
                                     99年度偵字第25156號
    被      告  黃啟芳  男  37歲（民國○○年○月○日生）
                        住高雄市○鎮區鎮○路137之1號
                        國民身分證統一編號：Ｚ000000000號
                葉雅雯  女  35歲（民國○○年○○月○○日生）
                        住高雄市旗津區南汕巷3之1號
                        居高雄市旗津區北汕巷50號
                        國民身分證統一編號：Ｚ000000000號
上列被告等因傷害等案件，業經偵查終結，認為宜以簡易判決處
刑，茲將犯罪事實及證據並所犯法條分敘如下：
        犯罪事實
一、黃啟芳之叔嬸許貴美（另為不起訴處分）與林朝茂有互助會
    會款債務糾紛。黃啟芳與許貴美遂於民國99年4 月13日晚上
    10時40分許一同前往高雄市旗津區南汕巷3 之1 號林朝茂之
    住所談判債務事宜，雙方不歡而散，黃啟芳竟心生不滿並基
    於傷害人身體之犯意，邀集十數名真實姓名年籍不詳之人，
    攜帶扁鑽、西瓜刀及鋁棒前來尋釁，見林朝茂在住處樓下講
    電話之際，一擁而上對林朝茂予以痛毆刺殺，致林朝茂頭部
    、腰部、左手肘、胸部及背部多處受傷，林朝茂之妻葉雅雯
    （涉嫌毀損罪嫌另行聲請簡易判決處刑）在屋內聽到林朝茂
    呼喊外出查看時，亦一併遭受刺殺致受有右臀穿刺傷3 公分
    、左臀穿刺傷1.5 公分、右膝挫傷瘀青8 ×6 公分、右膕挫
    傷瘀青12×8 公分、右小腿挫傷瘀青8 ×8 公分之傷害，葉
    雅雯隨即於同日晚上10時48分許，前往高雄市旗津區南汕里
    北汕巷45號許貴美住前叫囂，並踢破許貴美住處之大門玻璃
    ，致令不堪使用。
二、案經林朝茂、葉雅雯、許貴美訴由高雄市政府警察局鼓山分
    局移送偵辦偵辨。
          證據並所犯法條
一、證據清單及待證事實
  (一)被告黃啟芳之供述：坦承夥同他人前往歐傷告訴人夫妻。
  (二)被告葉雅雯之供述：坦承踢破許貴美住處之大門。
  (三)告訴人林朝茂、葉雅雯之指證：證明遭黃啟芳糾人打傷。
  (四)告訴人許貴美之指訴：證明其住處玻璃門遭葉雅雯踢破。
  (五)照片數張：證明許貴美住處玻璃門毀損及林朝茂受傷情形。
  (六)高雄市立小港醫院、邱綜合醫院驗傷診斷書：證明告訴人等
    所受之傷害。
二、核被告黃啟芳所為，係犯刑法第277 條第1 項之傷害罪嫌，
    被告葉雅雯所為，係犯刑法第354 條毀損罪嫌。黃啟芳就傷
    害犯行，與其他真實姓名年籍不詳之人，有犯意聯絡及行為
    分擔，請論以共同正犯。致告訴人等及移送機關認被告黃啟
    芳涉犯殺人未遂罪嫌，經查，被告黃啟芳與告訴人係因他人
    債務糾紛產生不快，以致欲給予渠等一次教訓，是應無殺人
    意圖，且觀之告訴人等所受之傷害均非致命部位，黃啟芳所
    為自與殺人未遂罪之構成要件不符，惟與前所涉傷害聲請簡
    易判決部分為基本同一事實，爰不另為不起訴處分，附此敘
    明。
三、依刑事訴訟法第451條第1項聲請逕以簡易判決處刑。
    此    致
臺灣高雄地方法院
中    華    民    國   100    年    6     月    30    日
                              檢  察  官  葉容芳
上正本證明與原本無異
中    華    民    國   100    年    7     月    7     日
                              書  記  官   陳永昇
附錄本案所犯法條全文
中華民國刑法第277條
（普通傷害罪）
傷害人之身體或健康者，處 3 年以下有期徒刑、拘役或 1 千元
以下罰金。
犯前項之罪因而致人於死者，處無期徒刑或 7 年以上有期徒刑
；致重傷者，處 3 年以上 10 年以下有期徒刑。
中華民國刑法第354條
（毀損器物罪）
毀棄、損壞前二條以外之他人之物或致令不堪用，足以生損害於
公眾或他人者，處 2 年以下有期徒刑、拘役或 5 百元以下罰金
。
附記事項：本件係依刑事訴訟法簡易程序辦理，法院簡易庭得不
傳喚被告、輔佐人、告訴人、告發人等出庭即以簡易判決處刑；
被告、被害人、告訴人等對告訴乃論案件如已達成民事和解而要
撤回告訴或對非告訴乃論案件認有受傳喚到庭陳述意見之必要時
，請即另以書狀向簡易法庭陳述或請求傳訊。